臺灣高等法院刑事裁定
111年度聲療字第4號
聲  請  人  臺灣高等檢察署檢察官
受處分人    蔡忠明




上列聲請人因受刑人即受處分人妨害性自主等案件，聲請准予強
制治療（111年度執聲字第1755號），本院裁定如下：
    主  文
甲○○應於刑之執行完畢後令入相當處所施以強制治療。
前項處分期間至其再犯危險顯著降低為止，執行期間應每年鑑定
、評估有無停止治療之必要。
    理  由
一、聲請意旨略以：受刑人即受處分人甲○○（下稱受處分人）前
    因妨害性自主罪案件，經臺灣新北地方法院於107年3月27日
    以107年度侵易字第1號判決判處應執行有期徒刑1年，雖經
    其提起上訴，仍經本院於107年11月8日以107年度侵上易字
    第3號判決駁回上訴確定；於108年3月23日入監執行，據法
    務部○○○○○○○函送相關資料，其經安排性侵害身心治療課程
    後，經該監111年7月8日第9次治療評估會議決議，不通過治
    療評估，認符合刑法第91條之1「經鑑定、評估，認有再犯
    之危險者」之規定，而有執行刑後強制治療必要，有法務部
    ○○○○○○○性侵害收容人刑中鑑定報告書及 相關資料記錄在卷
    可稽。又本件受處分人縮刑後刑期終結日預計為112年1月25
    日，執行期間仍可能持續縮刑，復有如上應聲請強制治療之
    事由，因本院乃犯罪事實最後判決之法院，聲請裁定其應於
    刑之執行完畢後令入相當處所施以強制治療等語。
二、按犯刑法第221條至第227條、第228條、第229條、第230條
    、第234條、第332條第2項第2款、第334條第2項第2款、第3
    48條第2項第1款及其特別法之罪，而有下列情形之一者，得
    令入相當處所，施以強制治療：一、徒刑執行期滿前，於接
    受輔導或治療後，經鑑定、評估，認有再犯之危險者。二、
    依其他法律規定，於接受身心治療或輔導教育後，經鑑定、
    評估，認有再犯之危險者。前項處分期間至其再犯危險顯著
    降低為止，執行期間應每年鑑定、評估有無停止治療之必要
    ，刑法第91條之1定有明文。又我國現行刑法採刑罰與保安
    處分雙軌制，乃在維持行為責任之刑罰原則下，兼採具有教
    化、治療目的之保安處分，作為刑罰之補充制度，以協助行
    為人再社會化，改善其潛在之危險性格，期能達成根治犯罪
    原因、預防犯罪之特別目的。而保安處分中之強制治療，旨
    在對於妨害性自主犯罪之被告，藉由治療處分以矯正其偏差
    行為，避免其有再犯之虞。故法院斟酌是否施以強制治療處
    分，應以被告有無再為妨害性自主犯罪之虞，而有施以矯治
    之必要，資為判斷。另造成性犯罪行為之原因多元，具個案
    差異性。到達何種程度或處於何種狀態，始為必須施以強制
    治療之「再犯之危險」，以及必須到達何種程度或處於何種
    狀態，始為應停止治療之「再犯危險顯著降低」，非不能經
    由專家依其專業知識及社會通念加以認定及判斷，並可由司
    法審查予以確認，尚無不明確之情形。
三、本院查：
(一)本院已依司法院釋字第799號解釋意旨，就本案聲請宣告強
    制治療程序，請受刑人甲○○陳述意見，有本院訊問筆錄（本
    院卷第89頁）在卷可憑，合先敘明
(二)受處分人因犯刑法第227條第4項與十四歲以上未滿十六歲之
    女子為有對價之猥褻行為案件，經臺灣新北地方法院107年
    度侵易字第1號判決判處有期徒刑5月、5月、5月，應執行有
    期徒刑1年，受處分人不服提起上訴，經本院以107年度侵上
    易字第3號判決上訴駁回確定等情，有上開刑事判決、本院
    被告前案紀錄表等件在卷可按。
(三)受處分人在監執行期間，由法務部○○○○○○○安排性侵害身心
    治療課程及輔導教育，經臺北監獄委請專業人員鑑定、評估
    後，於111年7月8日第9次治療評估會議決議，認受處分人經
    實施治療後，未有顯著改變，符合刑法第91條之1「經鑑定
    、評估，認有再犯之危險者」，而有刑後強制治療之必要等
    情，有性侵害受刑人刑中鑑定報告書（再犯危險鑑定報告書
    ）、臺灣新北地方檢察署檢察官執行指揮書、法務部○○○○○○
    ○性侵害罪受刑人接收小組108年第5次篩選會議紀錄（身心
    治療課程上課紀錄表）、法務部○○○○○○○妨害性自主等罪收
    容人109年第11次、110年第10次、111年第9次治療評估會議
    紀錄、法務部○○○○○○○妨害性自主收容人輔導教育課程授課
    紀錄表、個案入監之評估報告書、STATI乙-99等量表、MnSO
    ST-R等量表、再犯危險評估報告書、加害人身心治療或輔導
    教育成效報告等資料附卷可稽。
(四)前揭鑑定、評估係由治療師等專業人士，綜合各項報告共同
    討論做成決議，有醫學、心理學等專業依據及客觀公正之評
    估標準，由形式上觀察，其評估、鑑定並無擅斷、恣意或濫
    權或其他不當之情事，且已敘明受處分人須受刑後強制治療
    之理由，自堪採信。檢察官聲請裁定令受處分人於刑之執行
    完畢後令入相當處所施以強制治療，經核於法相符，應予准
    許。又依刑法第91條之1第2項所示，受處分人強制治療期間
    應至其再犯危險顯著降低為止，且執行期間應每年鑑定、評
    估有無停止治療之必要，附此敘明。　　　
據上論斷，依刑事訴訟法第481條第1項後段，裁定如主文。　　
中　　華　　民　　國　　111 　年　　11　　月　　30　　日
                  刑事第十二庭  審判長法  官  陳如玲
　　　　　　　　　                    法  官  蔡如惠
　　　　　　　　　                    法  官  廖建瑜
以上正本證明與原本無異。
不得抗告。
                                      書記官  邵佩均
中　　華　　民　　國　　111 　年　　11　　月　　30　　日